【裁判字號】    95,上易,1344
【裁判日期】    950904
【裁判案由】    妨害自由
【裁判全文】
臺灣高等法院刑事判決                95年度上易字第1344號
上  訴  人
即  被  告  乙○○
上列上訴人因妨害自由案件，不服臺灣桃園地方法院95年度易字
第388號，中華民國95年5月30日第一審判決（起訴案號：臺灣桃
園地方法院檢察署94年度偵字第17867號），提起上訴，本院判
決如下：
    主  文
上訴駁回。
    事實及理由
一、按「行為後法律有變更者，適用行為時之法律。但行為後之
    法律有利於行為人者，適用最有利於行為人之法律。」，刑
    法第2條第1項訂有明文。被告行為後，刑法部分條文已於94
    年2月2日修正公布，並自95年7月1日施行。修正前刑法第33
    條第1項第4款規定：「拘役：一日以上，二月未滿。但遇有
    加重時，得加至四個月。」，修正後刑法第33條第1項第4款
    規定：「拘役：一日以上，六十日未滿。但遇有加重時，得
    加至一百二十日。」，比較新舊法之規定，行為後之新法並
    未較有利於被告，應適用被告行為時法即修正前刑法。修正
    前刑法第33條第1項第5款規定：「罰金：一元以上。」，修
    正後刑法第33條第1項第5款規定：「罰金：新台幣一千元以
    上，以百元計算之。」，比較新舊法之規定，行為後之新法
    並未較有利於被告，應適用被告行為時法即修正前刑法。依
    新增刑法施行法第1條之1規定，中華民國94年1月7日刑法修
    正施行後，刑法分則編所定罰金之貨幣單位為新臺幣；94年
    1月7日刑法修正時，刑法分則編未修正之條文定有罰金者，
    自94年1月7日刑法修正後，就其所定數額提高為三十倍，但
    72年6月26日至94年1月7日新增或修正之條文，就其所定數
    額提高為三倍。修正後有關法定刑罰金數額之規定，並無利
    於修正前之規定。另外，被告於犯罪時之刑法第41條第1項
    前段規定：「犯最重本刑為5年以下有期徒刑以下之刑之罪
    ，而受6個月以下有期徒刑或拘役之宣告，因身體、教育、
    職業或家庭之關係或其他正當事由，執行顯有困難者，得以
    1元以上3元以下折算一日，易科罰金。」又被告行為時之易
    科罰金折算標準，修正前罰金罰鍰提高標準條例第2條前段
    （現已刪除）規定，就其原定數額提高為100倍折算1日，則
    本件被告行為時之易科罰金折算標準，最多應以銀元300元
    折算1日，經折算為新臺幣後，最多應以新臺幣900元折算1
    日。惟95年7月1日修正公布施行之刑法第41條第1項前段規
    定：「犯最重本刑為5年以下有期徒刑以下之刑之罪，而受6
    個月以下有期徒刑或拘役之宣告，得以新臺幣一千元、二千
    元或三千元折算一日，易科罰金。」比較修正前後之易科罰
    金折算標準，以95年7月1日修正公布施行前之規定，較有利
    於被告，則應依刑法第2條第1項前段規定，適用修正前之刑
    法第41條第1項前段及修正前罰金罰鍰提高標準條例第2條之
    規定，定其折算標準。
二、本案經本院審理結果，認第一審以上訴人即被告乙○○犯刑
    法第305條之罪，判處有期徒刑2月，並諭知易科罰金折算之
    標準為300元折算一日，認事用法及量刑均無不當，應予維
    持，並引用第一審判決書記載之事實、證據及理由（如附件
    ）。
三、被告上訴意旨仍執前詞，主張證人李建民、王心玫、甲○○
    之證詞無證據能力，否認犯罪，指摘原審判決不當。然查，
    證人甲○○、李建民之警詢證詞並無證據能力，證人李建民
    、王心玫之檢訊證詞，以及證人甲○○、李建民、王心玫等
    人之法院證詞則均有證據能力，原審判決已詳細說明其取捨
    之理由，而被告乙○○確有恐嚇危害他人安全之犯行，原審
    亦舉出事證，並說明憑以認定之理由。上訴意旨聲請傳訊員
    警莊建城作證。然員警莊建城對於本件犯罪並未親身目睹，
    本院認無加以傳訊之必要。綜上，本件上訴核無理由，應予
    駁回。
四、行為後，法律有變更者，依修正前刑法第2條第1項之規定，
    以適用裁判時法為原則，如行為時法有利於行為人，則例外
    適用行為時法；依修正後刑法第2條第1項規定，以適用行為
    時法為原則，惟如裁判時法有利於行為人，則例外的適用裁
    判時法。以往實務見解，認原判決未及比較適用新舊法時，
    上訴後，雖比較結果以舊法有利於行為人，而原判決別無其
    他撤銷事由，仍應由本院以此為由撤銷改判。惟修正後之規
    定係以適用行為時法為原則，因此原判決雖未及比較適用，
    然上訴本院後，經比較新舊法，行為後之法律並非較有利於
    行為人，仍應適用行為時法，則原判決適用行為時法即無不
    當，自不構成撤銷之事由，併此敘明。
據上論結，應依刑事訴訟法第373條、第368條，判決如主文。
本案經檢察官周志榮到庭執行職務。
中    華    民    國    95    年    9     月    4     日
                  刑事第四庭審判長法  官  蔡秀雄
                                  法  官  周煙平
                                  法  官  沈宜生
以上正本證明與原本無異。
不得上訴。
                                  書記官  陳雅加
中    華    民    國    95    年    9     月    6     日


司法院資訊處製作；財團法人民間司法改革基金會備份。
